臺灣高等法院刑事判決　　　　　　　　　　　　　九十一年度交上易字第一九八號
　　上　訴　人　臺灣桃園地方法院檢察署檢察官
　　上　訴　人
　　即　被　告　甲○○
　　選任辯護人　林佩儀
右上訴人因被告業務過失傷害案件，不服臺灣桃園地方法院九十年度交易字第四九三
號，中華民國九十一年三月二十八日第一審判決（起訴案號：臺灣桃園地方法院檢察
署九十年度調偵字第二０三號）提起上訴，本院判決如左：
    主  文
上訴駁回。
    事實及理由
一、本案經本院審理結果，認第一審判決以上訴人即被告甲○○係觸犯刑法第二百八
    十四條第二項前段之業務過失傷害罪。同時審酌被告平日素行、過失程度、所生
    危害及犯後態度等一切情狀，量處拘役四十日，如易科罰金，以三百元折算一日
    。認事用法及量刑均無不當，應予維持，並引用第一審判決書記載之事實、證據
    及理由（如附件）。
二、公訴人上訴意旨以：被告過失情節非輕，並否認犯行，似非合乎自首要件，原審
    究屬輕判。被告上訴意旨則以：被害人無照駕駛，於雙黃線路段逆向斜穿，已為
    鑑定委員會認係肇事主因。再被害人屬支線道未暫停讓幹道車先行：左轉彎未讓
    直行車先行，亦均為本件車禍肇事主因。而被告於事發之前，業已放鬆油門，鳴
    喇叭示警，自無過失可言。
三、惟查：（一）本件車禍發生後，被告於到場警員張義雄未確定肇事之人前，即向
    警員自承為大客車駕駛人，業據原審敘明理由依據。而被告否認有過失之事，乃
    屬訴訟上之正當辯護權利，自不得據以認定被告並無接受裁判之意。原審依自首
    規定，減輕被告刑責，自無不當。又原審係審酌被告之過失程度、被害人為肇事
    主因及犯後未與被害人達成民事和解等一切情狀，量處拘役四十日，要屬妥適。
    公訴人上訴指稱，被告不合自首規定，及原審量刑過輕，均無可採。（二）被告
    駕駛大客車行至肇事路段時，於距五十至一百公尺前，即見被害人魏菁慧騎乘機
    車欲橫越馬路，被告應預見大客車如繼續前行，將與告訴人之機車相撞，被告竟
    僅按鳴喇叭，並確信被害人應於聽聞後停止橫越，遂繼續前行，致發生車禍，被
    告顯有過失。再道路交通安全所稱之信賴原則係指：汽車駕駛人對於防止危險發
    生之相關交通法令規定，業已遵守，並盡相當之注意義務，以防止危險發生，始
    可信賴他人亦能遵守交通規則並盡同等注意義務。若因此而發生交通事故，方得
    以信賴原則為由免除過失責任。本件被告既有疏於注意車前狀況之過失，自不得
    主張信賴原則免責等情，業據原審認定無誤，並詳載理由依據。且本件經本院送
    請台灣省車輛行車事故覆議鑑定委員會鑑定結果亦認：「魏菁慧無照駕駛重機車
    ，於繪有分向限制線路段違規穿越道路未注意左右來車，為肇事主因；甲○○駕
    駛營大貨車，預見狀況未及早採取安全措施，為肇事次因。」有台灣省車輛行車
    事故覆議鑑定委員會九十一年八月十四日府覆議字第九一一四六一號函在卷可稽
    。被告辯稱並無過失，亦無可採。足見本件上訴，為無理由，應予駁回。至被告
    聲請重新鑑定本件肇事原因，惟因本件事證已明，核無必要。
據上論斷，應依刑事訴訟法第三百七十三條、第三百六十八條，判決如主文。
本案經檢察官李金定到庭執行職務。
中      華      民      國   九 十 一    年      九     月    十  九    日
                              臺灣高等法院交通法庭
                                  審判長法  官  陳  祐  輔
                              法  官  洪  昌  宏
                                        法  官  陳  國  文
右正本證明與原本無異。
不得上訴。
                                        書記官  蔡  棟  樑
中      華      民      國    九 十 一    年      九     月    十 九    日
附錄：本案論罪科刑法條全文
刑法第二百八十四條第二項前段：
因過失傷害人者，處六月以下有期徒刑、拘役或五百元以下罰金。致重傷者，處一年
以下有期徒刑、拘役或五百元下罰金。
從事業務之人，因業務之過失傷害人者，處一年以下有期徒刑、拘役或一千元以下罰
金。致重傷者，處三年以下有期徒刑、拘役或二千元以下罰金。
附件
臺灣桃園地方法院刑事判決                          九十年度交易字第四九三號
    公  訴  人  臺灣桃園地方法院檢察署檢察官
    被      告  甲○○  男三十九歲（民國○○○年○月○○日生）
                        住桃園縣平鎮市○○路二八二巷九六弄十六號
                        身分證統一編號：Ｚ000000000號
右列被告因業務過失傷害案件，經檢察官提起公訴（九十年度調偵字第二０三號），
本院判決如左︰
    主  文
甲○○從事業務之人，因業務上之過失傷害人，處拘役肆拾日，如易科罰金，以佰
元折算壹日。
    事  實
一、甲○○係桃園汽車客運股份有限公司（下稱桃園客運公司）司機，為從事駕駛營
    業大客車業務之人，民國九十年五月三十一日十七時二十分許，駕駛車號ＦＬ－
    四四五號桃園客運大客車沿桃園縣大溪鎮○○路○段外側車道，由龍潭往大溪員
    樹林方向行駛，於行經員林路三段一三七號前時，於遠處即見由魏菁慧（七十一
    年八月一日生）無照騎乘之車號ＪＫ五－六０八號重型機車未注意後方有無來車
    ，即貿然由對向車道之路邊橫越馬路欲切入其車道行駛，原應注意車前狀況，隨
    時採取必要之安全措施及減速慢行，且對於所駕駛之大客車如繼續前行，即有可
    能撞擊或為魏菁慧所騎乘之機車碰撞之事實有預見，當時只須減慢速度讓機車先
    行通過，即可避免車禍之發生，然自認其已有按鳴喇叭，機車駕駛人應有聽聞而
    採取閃避措施，確信不致發生碰撞，仍加速急馳通過，致魏菁慧騎乘機車於橫越
    馬路後，未注意後方來車，在外側車道擦撞ＦＬ－四四五號大客車左側前後輪間
    車身，於併行一段距離後倒地，受有頭部外傷併腦內出血、右鎖骨骨折、顱骨骨
    折及右側腦膜外血腫、腦挫傷等傷害，甲○○於車禍發生後，對到場處理車禍事
    故之警員表示其為大客車之駕駛人而自首受裁判。
二、案經魏菁慧之法定代理人乙○○告訴桃園縣警察局大溪分局報請臺灣桃園地方法
    院檢察署檢察官偵查起訴。
    理  由
一、訊據被告甲○○矢口否認有過失傷害犯行，辯稱：伊於車禍發生地點五十至一百
    公尺處即看見被害人魏菁慧騎乘之機車欲橫越馬路，伊當時有按鳴喇叭，係魏菁
    慧騎車撞伊大客車之左側車身部位，伊對車禍之發生並無過失云云。
二、經查：(一)車禍發生地點即桃園縣大溪鎮○○路○段一三七號前，員林路為雙向各
    二車道，被告所駕駛之大客車係沿員林路三段外側車道由龍潭往員樹林方向行駛
    ，魏菁慧無照騎乘之機車係由對向車道欲橫越馬路，二車碰撞後機車倒地之位置
    在員林路三段與往夢想家社區之無名巷口處前約四點五五公尺處，而機車當時係
    擦撞到大客車之左側前、後輪間之車身，並併行一段距離後始倒地等事實，業據
    被告供承在卷，並有道路交通事故調查報告表現場圖上之機車刮地痕及車禍發生
    後大客車、機車及現場照片可稽，並據證人張自強證稱：「當時我在對向車道開
    自小客車，在很遠地方我就看到一位小姐戴安全帽騎機車從我前面橫越過去要到
    對面車道，當時我就想可能會撞到公車，他看都沒有看，果然他撞到公車後車輪
    的部分，那時他身上有靠在公車上一段時間，之後就滑倒，我有停下來去看車禍
    發生何事要去幫忙，我打電話叫救護車，但電話打不通。」等語，綜上事證，本
    件車禍係魏菁慧騎乘機車未注意後方有無來車而貿然橫越馬路駛入對向車道，致
    與被告所駕駛之大客車擦撞之事實，應堪確定。(二)被告於車禍發生前，於五十至
    一百公尺處即發現魏菁慧騎乘之機車欲橫越馬路駛入，為被告自承在卷，被告雖
    供承其當時有按鳴喇叭並放鬆油門，然對於本院訊以為何不讓機車先通過？則答
    以：「他速度很慢，直覺上他尚未過雙黃線，我也有按喇叭，他應該會停住」、
    「（你按喇叭，他有無反應？）我不清楚，我沒有注意」、「（如何確定他有聽
    到你的喇叭聲，知道你的車子過來？）我不大清楚」、「（當時確定他車子不可
    能衝過來？）直覺上是這樣認為」等語，足徵被告在車禍發生前，即有預見其大
    客車如繼續前行，即有可能撞上魏菁慧所騎乘之機車，或為魏菁慧所騎乘之機車
    所撞，然卻確信其已按鳴喇叭，魏菁慧應已聽聞而採取閃避措施，不致發生碰撞
    ，因之仍繼續前行，終發生碰撞之車禍事故，至為顯然，被告就車禍之發生難辭
    過失之責。(三)車禍發生地點員林路三段雖劃分有雙黃分向限制線，然員林路與往
    夢想家社區無名巷口處，則未劃有雙黃分向限制線，且該路段之前方不遠處亦有
    一缺口未劃有雙黃分向限制線，有告訴人所提之照片及所繪現場圖可稽，被告雖
    指稱當時魏菁慧係橫越雙黃線駛入，惟此為告訴人所否認，且證人張自強亦不能
    證明魏菁慧當時係跨越雙黃線駛入，另參以證人張自強證述魏菁慧係擦撞大客車
    左側車身後，靠在大客車上併行一段距離後始倒下等情，告訴人指魏菁慧係由肇
    事地點前方之另一未劃雙黃線缺口駛入等情，非無可採。(四)本件車禍事故肇事責
    任經送請鑑定結果，雖僅認為：「魏菁慧無照駕駛重機車於雙黃線路段逆向斜穿
    」就車禍事故之發生有過失，惟未審酌被告上開有認識之過失，其認被告就車禍
    發生無過失部分，為本院所不採。
三、按汽車行駛時，駕駛人應注意車前狀況，隨時採取必要之安全措施。道路交通安
    全規則第九十四條第三項定有明文。又汽車駕駛人對於防止危險發生之相關交通
    法令之規定，業已遵守並盡相當之注意義務，以防止危險發生，始可信賴他人亦
    能遵守交通規則並盡同等義務，若因此而發生交通事故，方得以信賴原則為由主
    張免除過失責任。被告駕駛大客車，雖有預見可能撞及魏菁慧所騎乘之機車，然
    卻確信其已按鳴喇叭，機車駕駛人應已聽聞而確定不致發生，致發生車禍之結果
    ，魏慧菁無照騎乘機車，且未注意後方來車，貿然橫越馬路，就車禍之發生雖有
    重大過失，然被告仍難解其過失責任，自無信賴原則之適用。而魏菁慧確因本件
    車禍而受有頭部外傷併腦內出血、右鎖骨骨折、顱骨骨折及右側腦膜外血腫、腦
    挫傷等傷害，有診斷證明書在卷可稽，其傷害與被告之過失行為自有相當因果關
    係，又被告係桃園客運公司之司機，為從事駕駛業務之人，為被告供承在卷，並
    有被告駕駛執照一份在卷可稽，被告因業務上之過失致人受傷之事實，事證明確
    ，又被告於車禍事故發生後，曾對於到場處理車禍事故之警員表示其為大客車之
    駕駛人，已據被告供承在卷，雖證人即當時前往處理之警員張義雄證稱，伊到現
    場後，當時有很多人在圍觀，伊有問何人為大客車駕駛，經在場人指被告所在方
    向，伊即向被告訊問是否為駕駛人，經被告答以是等語，則警員雖經在場圍觀之
    人指被告所在方向，而懷疑被告即是犯罪人，然當時警員應未確定，而尚屬懷疑
    ，且被告供稱其當時是抱著魏菁慧等待救護車送醫，無法移動，因之，被告於警
    員訊問是否為駕駛人時，應認仍為犯罪未發覺前，而有自首之適用。
四、核被告所為，係犯刑法第二百八十四條第二項前段之業務過失傷害罪。被告於犯
    罪未發覺前自首而受裁判，應依刑法第六十二條前段規定，減輕其刑。爰審酌被
    害人魏菁慧明知並未考領適法之駕駛執照不得騎乘機車，而仍騎乘，且於橫越馬
    路時未注意後方有無來車，就車禍之發生有重大過失，及被告之過失程度對車禍
    發生之原因力尚非重大，及被告於車禍發生後迄未與被害人達成民事和解，賠償
    被害人之損害等一切情狀，量處如主文所示之刑，並諭知易科罰金之折算標準。
據上論斷，應依刑事訴訟法第二百九十九條第一項前段，刑法第二百八十四條第二項
前段、第六十二條前段、第四十一條第一項前段，罰金罰鍰提高標準條例第一條前段
、第二條，判決如主文。
本案經檢察官陳俊茂到庭執行職務。
中      華      民      國      九十一      年    三      月    二十八  日
                                  臺灣桃園地方法院交通法庭
                                      法  官黃  斯  偉
如不服本判決，應於判決送達後十日內向本院提出上訴狀( 應附繕本 )，上訴於
臺灣高等法院。
論罪法條之依據：
刑法第二百八十四條
因過失傷害人者，處六月以下有期徒刑、拘役或五百元以下罰金。致重傷者，處一年
以下有期徒刑、拘役或五百元下罰金。
從事業務之人，因業務之過失傷害人者，處一年以下有期徒刑、拘役或一千元以下罰
金。致重傷者，處三年以下有期徒刑、拘役或二千元以下罰金。
